臺灣高等法院刑事判決
108年度上訴字第4120號
上  訴  人  
即  被  告  黃志明



選任辯護人  李長彥律師(法扶律師)                        
上列上訴人因違反槍砲彈藥刀械管制條例案件，不服臺灣桃園地
方法院107年度訴字第344號，中華民國108年8月22日第一審判決
（起訴案號：臺灣桃園地方檢察署106年度偵字第8109號、106年
度偵字第18941號、106年度偵緝字第2344號），提起上訴，本院
判決如下：
    主  文
上訴駁回。
    事  實
黃志明明知未經許可，不得持有具有殺傷力之改造手槍、子彈，
竟基於持有具殺傷力之改造手槍、子彈之犯意，於民國105 年初
，在其位於花蓮之姓名、年籍不詳之友人住處，收受該名友人交
付如附表所示具有殺傷力之改造手槍及非制式子彈而持有之。嗣
於同年4 月22日，因故與黃文龍、黃文慶發生糾紛，並持前揭手
槍朝黃文龍射擊1發（黃志明所涉妨害自由犯行，業據原審判處
有期徒刑8 月，其提起上訴，嗣於本院109年3月4日審理時當庭
具狀撤回上訴，而告確定）。黃志明復另行起意，基於非法出借
具殺傷力之改造手槍、子彈之犯意，於106年1 月2 日晚間7 時
許，在桃園市八德區興豐路國防大學附近，將如附表編號1 、3 
(1)所示具有殺傷力槍、彈借予陳聖子（陳聖子業經判決有罪確
定）。嗣經員警於同年月9日晚間7 時5 分許，在陳聖子位於桃
園市○○區○○街00號住處，扣得前揭槍、彈。
    理  由
壹、程序事項：
一、上訴人即被告黃志明具狀提起上訴，惟未聲明一部上訴，依
    刑事訴訟法第348條第 1 項後段之規定視為全部上訴，其上
    訴狀固就原審判決事實欄一所示之持有具殺傷力之改造手槍
    、子彈部分未敘明具體之理由，惟其嗣於本院109 年3 月4 
    日審理時，當庭表示僅就原審判決事實二之妨害自由犯行部
    分，撤回上訴，並當庭出具撤回上訴狀（本院卷第168、187
    頁），足徵被告就原審判決事實欄一、三所示之持有槍、彈
    、出借槍、彈部分，均有提起上訴之意，復已就前揭持有槍
    、彈、出借槍、彈之事實，進行辦論，是本院審理之範圍自
    及於持有槍、彈及出借槍、彈部分，合先敘明。
二、本案作為認定事實所引用被告以外之人於審判外之供述證據
　　，均未經當事人及辯護人於言詞辯論終結前聲明異議，本院
    審酌各該證據資料製作時之情況，亦無違法不當及證明力明
    顯過低之瑕疵，依刑事訴訟法第159條之5規定，認均有證據
    能力。
貳、認定犯罪事實之依據及理由：
一、訊據被告固坦認前揭持有具殺傷力之改造手槍及非制式子彈
    之犯行；另固坦承，其所持有如附表編號1所示之改造手槍
    、編號3⑴所示之非制式子彈於前揭時日在陳聖子前開住處為
    警查扣，惟矢口否認有何出借槍、彈之犯行，辯稱：槍、彈
    為警查獲的前1、2個月，我都是住在陳聖子的住處，僅有期
    間會離開1、2天，還是會回到該處，所以我才順便把槍放在
    他家。又我是將槍、彈放在陳聖子家的庫房裡，就是1 個房
    間裡，我並沒有把手槍跟子彈交給陳聖子，先前也沒有跟陳
    聖子說過我有槍跟子彈，且陳聖子帶員警回家時，我本來也
    在屋內，我是從監視器看到警察來了，才從他家後門跑掉，
    因此來不及帶走手槍云云。經查：
  ㈠訊據被告就前開持有如附表一所示具有殺傷力之改造手槍、
    非制式子彈，嗣於前開時日，附表一編號1 、3 (1)所示具
    有殺傷力槍、彈，在陳聖子前開住處為警查扣之情，於偵訊
    、原審準備程序、審理、本院準備程序暨審理時均坦認不諱
    （偵字18941號卷第95頁，原審卷第79頁反面、161頁反面，
    本院卷第124、173頁），核與證人陳聖子於偵訊、原審審理
    時證述情節吻合（偵字2921號影卷第54、55，原審卷第156
    、157頁），復有桃園市政府警察局刑事警察大隊搜索扣押
    筆錄、扣押物品目錄表、查獲現場及扣案物照片在卷可按（
    偵字18941 號偵卷第32至34頁、第39至48頁），且有如附表
    編號1 、3 (1)所示之手槍、子彈扣案可資佐證。又附表編
    號1 、3 (1)所示槍、彈經送請內政部警政署刑事警察局以
    檢視法、性能檢驗法、試射法鑑驗結果，認送鑑之附表編號
    1所示手槍（槍枝管制編號：0000000000），為改造手槍，
    由仿半自動手槍製造之槍枝，車通金屬槍管內組鐵而成，擊
    發功能正常，可供擊發適用子彈使用，認具殺傷力；另附表
    編號3⑴所示之子彈5顆，均為金屬彈殼組合金屬彈頭而成，
    均可擊發，認均具殺傷力等情，有該局106 年2 月2 日刑鑑
    字第1060005401號鑑定書及106年8 月1 日刑鑑字第1060006
    9844 號函附卷可參（見18941 號偵卷第36頁，原審原訴卷
    第65頁）。堪認被告所為之任意性自白核與事實相符，洵堪
    認定。
  ㈡被告出借附表一編號1 、3 (1)所示具有殺傷力之改造手槍、
    非制式子彈予陳聖子，有下列證據可資證明，茲分述如下：
  ⒈證人陳聖子於偵訊時證稱：我在大溪區自強街67號為警扣得
    之前揭手槍、子彈，是在106 年1 月（筆錄漏載月）2 日晚
    間晚間7 時許，在八德區興豐路國防大學附近，向被告借的
    ，我是借來把玩，並沒有拿來擊發過等語（偵字2921號影卷
    第54、55頁）；嗣於原審法院另案羈押訊問時證稱：扣案的
    槍枝、子彈我是借來看的，我就是看而已等語（原審聲羈22
    號影卷第4頁反面）；復於原審另案審理時證稱：槍、彈是
    我為了把玩，所以在八德國防大學附近向被告開口借的等語
    （原審原訴字卷第95頁反面）；再於原審審理時證稱：我先
    前在警局時稱扣案的手槍跟子彈，我有在桃園市八德區興豐
    路國防大學附近出言向被告借的陳述，是實在的等語（原審
    卷第156頁），可徵證人陳聖子就其有向被告商借前開手槍
    、子彈乙節，前後證述一致。
  ⒉審酌證人陳聖子僅係就其前開親身經歷、見聞而為陳述，復
    其於原審審理時即陳稱，被告有時會至其住處居住等語（原
    審卷第157頁）；另參照被告於警詢時即稱，其與證人陳聖
    子間並無金錢糾紛或仇恨等語明確，且於本院審理更稱，其
    會至證人陳聖子住處居住（偵字18941號卷第101頁，本院卷
    第173頁），已徵其等間並無怨隙，甚互動頗佳，衡情證人
    陳聖子豈有捏虛向被告商借槍、彈，自陷己罹於持有手槍、
    子彈如斯重罪，而攀誣與其友好之被告如此損人又不利於己
    之必要；此外，參照被告於警詢時即供稱，其有將前揭手槍
    、子彈交付予證人陳聖子等語（偵18941號卷第102頁），亦
    足資補強證人陳聖子前揭證詞，堪認其前開指陳非虛。
  ⒊證人陳聖子固於原審審理時翻異其詞，改稱：我確實有開口
    向被告借槍，但被告當下沒有拿給我，之後也沒有拿給我。
    在1月9 日被查到的那天，被告有來我住處，我有看到被告
    放槍的包包，直到中午我出門的時候，被告還跟我1個朋友
    在我家，後來我回來的時候碰到警察，但家裡只剩下我朋友
    ，之後警察搜索的時候就在放雜物的小房間內扣到手槍、子
    彈，但被告並沒有將手槍及子彈交給我云云（原審卷第156
    至158頁），惟遑論證人陳聖子該等證述情節，顯與其前揭
    所證之情迥異；甚依其前開陳述，可知被告係自行將槍、彈
    置放在證人陳聖子之住處，其就上情絲毫不知，苟此節屬實
    ，證人陳聖子當無持有槍、彈之舉，則其在自身所涉之持有
    槍、彈之案件中，自會將前情托出，俾利還己清白，惟證人
    陳聖子於原審審理時卻稱，未將前情在其所涉之持有手槍、
    子彈之案件中，提出主張，已然悖於情理；此外，參酌證人
    陳聖子於該次證述時陳稱，其自身所涉之持有槍、彈案件業
    已判決確定以觀（原審卷第156頁），益徵其前開證述，係
    因其自身所涉案件業已確定，而迴護與其交好之被告之詞，
    無足憑採。
  ⒋被告固以前詞置辯，惟參照被告於警詢時係辯稱：我是將手
    槍、子彈寄放在陳聖子那邊，我是自己拿去給陳聖子的云云
    （偵字18941號卷第101頁反面、102頁），已見其所辯不一
    ；復依被告辯稱情節，既其係自行將槍、彈放在證人陳聖子
    之住處，更未曾告知陳聖子其持有槍、彈乙事，則陳聖子又
    豈能精確指出該手槍、子彈均為被告所持有；甚陳聖子又有
    何在己身所涉之持有手槍、子彈之案件中，自承持有該手槍
    、子彈致己罹於重罪之必要，堪認被告該等辯詞，僅為臨訟
    虛構卸責之詞，不足採信。
  ⒌被告之辯護人固為被告辯以，證人陳聖子歷次所證之情歧異
    ，其之指訴無足憑採云云。惟證人陳聖子就其確有出言向被
    告相借手槍、子彈乙節，始終證述一致；又其於另案審理時
    固有提及被告係將槍彈「寄放」乙詞，惟細繹其該次所陳之
    情（原審原訴字卷第95頁反面），其明確證稱其為把玩，而
    向被告商借，被告嗣後將槍、彈交付予其，已徵證人陳聖子
    僅係單純用詞不甚精確，核無證述矛盾之情。另證人陳聖子
    前開於原審審理時改稱之情，僅為迴護被告之捏虛之詞，已
    如上述。至證人陳聖子就被告交付槍、彈之時間、地點，證
    述之情前後固稍有不一，惟稽之證人陳聖子於其所涉持有槍
    、彈案件於106年1月9日為警查獲，旋於106年1 月10日檢察
    官訊問時即明確陳稱，其係在106年1月（筆錄漏載月）2日
    晚間7時許，在八德區興豐路國防大學附近向被告借得前揭
    槍、彈等語（偵字2921號影卷第55頁），嗣於該案經檢察官
    提起公訴，於該案106年7月14日準備程序時，亦為相同之陳
    述（原審原訴字卷第41、42頁），係直至同年10月12日該案
    審理時，始改稱交付地點為其前揭大溪之住處，惟人之記憶
    ，本非如同攝影畫面般，能完整毫不偏差予以記錄，而係常
    伴隨著時間經歷而有模糊、流失，甚有誤記之情事，且記憶
    是否深刻更與該事項是否涉及重要之事有所關聯，審酌證人
    陳聖子前開陳述，多係於其自身所涉持有槍、彈之案件而為
    ，況徵諸其歷次陳稱情節，可見其自始坦認持有槍、彈之舉
    ，則於被告究於何時、何地交付其手槍、子彈，對其確有持
    有槍、彈乙事，影響非鉅之下，其因而就該等枝微末節之事
    未有深刻之印象，難認與常情相悖。況證人陳聖子並無曲意
    攀誣被告之動機，已據本院論述如前，則其於遭查獲之翌日
    於接受檢察官訊問時而為之陳述，距事發時日甚為接近，衡
    情記憶較為清晰、深刻，自以斯時陳述被告係於106年1 月2
     日晚間7 時許，在桃園市八德區興豐路國防大學附近交付
    之情，核屬可信，亦無徒以證人陳聖子嗣後就被告交付槍、
    彈之時、地，陳述有所不同，遽認其指訴俱不足採，辯護人
    前揭所指，核屬無稽。
  ⒍被告辯護人另指稱，被告於案發期間，確係住在陳聖子之住
    處，故陳聖子無需特別於前開時、地向被告相借槍、彈，被
    告亦無移轉槍枝持有之情形，況被告於106年之警詢時，即
    有提及居住在陳聖子之住處，足見被告並非虛構云云。稽之
    被告於106年8月18日警詢筆錄時固有提及，其於105年初至1
    06年1 月9日之期間，曾居住在陳聖子前開住處，然被告亦
    稱，該段期間其另外有居住在其他3個地方等語明確（偵字1
    8941號卷第101頁）；況證人陳聖子於原審審理時固證稱，
    被告於案發期間係有住在其住處云云，然遑論證人陳聖子該
    次證述多有迴護被告之情，已如前述，甚其亦證稱，被告有
    時會離開幾天再回來等語（原審卷第157頁），益見被告確
    有居住於他處之情事。復且，參酌被告於警詢時除就其與陳
    聖子同住乙事，隻言未提，甚其尚稱，其記不清楚了，記得
    是將槍、彈送到陳聖子租屋處寄放云云（偵字18941號卷第1
    01頁反面、102頁正面），依該等陳述以觀，被告反係表示
    交付槍、彈期間其未與陳聖子同住甚明，是辯護人前開所指
    ，已屬無據。末以，辯護人雖又指陳，陳聖子在警詢、偵訊
    時指稱，手槍係向被告借的，係因遭查獲槍枝，意在推託云
    云。惟該手槍、子彈原確為被告所持有，若陳聖子意在卸責
    ，其大可諉稱不知槍、彈置放於住處內即可，而由原持有槍
    、彈之被告一己承擔即可，又有何編撰自己向被告商借手槍
    、子彈而自承係持有槍、彈之情，辯護人前開所陳，亦屬無
    稽。
二、從而，被告前揭辯詞俱不足採，其犯行事證明確，堪以認  
    定，應依法論科。
參、論罪：
ㄧ、核被告就自友人取得附表所示具殺傷之手槍、子彈而持有   
   之行為，係犯槍砲彈藥刀械管制條例第8 條第4 項非法持   
   有可發射子彈具殺傷力之槍枝罪、同條例第12條第4項之非  
    法持有子彈罪。被告自開始持有附表編號1 、2 、3 (1)   
     所示槍彈至出借附表編號1 、3 (1)所示具殺傷力槍彈予陳
      聖子時之持有行為，核屬繼續犯，均為單純一罪。又被告
      係以一行為同時持有附表所示具有殺傷力之槍、彈，係以
      一行為同時觸犯上開二罪，為想像競合犯，依刑法第55條
      前段之規定，從一重論以非法持有可發射子彈具殺傷力之
      槍枝罪處斷。
二、核被告就出借附表編號1、3(1)所示之手槍、子彈予陳聖子
    之行為，係犯槍砲彈藥刀械管制條例第8 條第2 項之非法出
    借可發射子彈具殺傷力之槍枝罪、同條例第12條第2 項之非
    法出借子彈罪，另被告出借附表編號3 (1)所示具殺傷力子
    彈5 顆之行為，僅論以單純一罪即為已足。又被告以一個出
    借行為，同時出借附表編號1 、3(1)所示具有殺傷力槍、彈
    ，屬一行為觸犯數罪名，從一重以非法出借可發射子彈具殺
    傷力之槍枝罪處斷。
三、被告非法出借槍枝前之非法持有槍枝，倘其係先非法持有，
    之後再另行起意出借，其先前之非法持有槍枝及之後之出借
    槍枝行為，自應分論併罰（最高法院99年度台上字第6689號
    判決意旨參照）。查被告係於105 年年初即持有前開槍、彈
    ，期間更持槍為剝奪他人行動自由犯行（業經被告撤回上訴
    而確定），翌年始另行為上開出借槍、彈之犯行，其犯意迥
    然有別，時間並未密接，地點亦有所不同，顯為另行起意為
    之。是被告就其前開持有槍、彈及出借槍、彈之犯行，應予
    分論併罰。
四、按刑法第47條第1 項規定：受徒刑之執行完畢，或一部之執
　　行而赦免後，5 年以內故意再犯有期徒刑以上之罪者，為累
　　犯，加重本刑至2分之1。主要著眼於犯罪行為人前既已受自
　　由刑之執行，自當知所悔改，如執行完畢未久，又再故意犯
　　罪，足見其對於刑罰反應力薄弱，故必須再延長其矯正期間
　　，藉此協助其重返社會，同時亦兼顧防衛的效果。惟對於刑
　　法第47條第1 項規定，若不分情節，基於累犯者有其特別惡
    性及對刑罰反應力薄弱等立法理由，一律加重最低本刑，於
    不符合刑法第59條所定要件之情形下，致生行為人所受之刑
    罰超過其所應負擔罪責之個案，其人身自由因此遭受過苛之
    侵害部分，對人民受憲法第8 條保障之人身自由所為限制，
    不符憲法罪刑相當原則，牴觸憲法第23條比例原則，業經司
    法院釋字第775 號解釋在案。為避免發生上述罪刑不相當之
    情形，法院就該個案應依本解釋意旨，裁量是否加重最低本
    刑。至如何能避免發生「罪刑不相當」之情形，自應審酌犯
    罪行為人之前、後案之犯罪類型、行為態樣是否相同或類似
    ；前案執行完畢與後案發生之時間相距長短；前案是故意或
    過失所犯；前案執行是入監執行完畢，抑或易科罰金或易服
    社會勞動而視為執行完畢；前、後案對於他人生命、身體、
    財產等法益侵害情形如何等具體個案各種因素，再兼衡後案
    犯罪之動機、目的、計畫、犯罪行為人之年齡、性格、生長
    環境、學識、經歷、反省態度等情綜合判斷，以觀其有無特
    別惡性或對刑罰反應力薄弱而決定是否依累犯規定加重最低
    本刑（最高法院108年度台非字第176號判決參照）。查被告
    前因㈠施用毒品案件，經原審法院以99年度桃簡字第619號判
    決判處有期徒刑6月確定；㈡因施用毒品案件，經原審法院以
    99年度桃簡字第719號判決判處有期徒刑6月確定；㈢因施用
    毒品案件，經原審法院以99年度桃簡字第1731號判決判處有
    期徒刑6月確定；㈣因持有毒品案件，經原審法院以99年度桃
    簡字第721號判決判處有期徒刑4月確定；㈤因施用毒品、㈥施
    用毒品、㈦施用毒品等案件，經原審院以100年度審訴字第20
    8號判決各判處有期徒刑7月、7月、7月，應執行有期徒刑1
    年7月確定；㈧因施用毒品案件，經原審法院以99年度桃簡字
    第2727號判決判處有期徒刑6月確定；㈨因持有毒品案件，經
    原審法院以100年度桃簡字第377號判決判處有期徒刑4月確
    定；㈩因持有毒品案件，經原審法院以99年度桃簡字第1995
    號判決判處有期徒刑5月確定；因竊盜案件，經原審法院以
    100年度審訴字第54號判決判處有期徒刑4月確定。上開㈠至㈤
    、㈩、經原審法院定應執行刑有期徒刑2年9月確定（下稱甲
    刑）；上開㈥至㈨經原審法院定應執行刑有期徒刑1年8月確定
    （下稱乙刑），上開甲、乙二刑入監合併執行，於103 年1 
    月14日縮短刑期假釋出監，所餘刑期交付保護管束，迄至10
    4 年2 月1 日保護管束期滿，假釋未經撤銷，其未執行之刑
    ，以已執行完畢論，有本院被告前案紀錄表在卷可稽（本院
    卷第80至90、105、106頁），其受徒刑之執行完畢，5 年以
    內故意再犯本案有期徒刑之罪，均為累犯，衡酌被告屢因犯
    施用毒品案件經法院判刑並入監執行；況其於94年間，即因
    違反槍砲彈藥刀械管制條例之寄藏具殺傷力之改造手槍案件
    ，經原審法院以94年度訴字第1671號判決判處有期徒刑3年
    確定（本院卷第71、72頁），與本案犯罪類型、侵害之法益
    近似，足見被告對刑罰之反應力薄弱，認被告本案前開犯行
    均依刑法第47條第1 項規定加重其刑，並未悖於罪刑相當原
    則及比例原則，爰各應依刑法第47條第1 項規定加重其刑。
肆、原審以被告罪證明確，適用槍砲彈藥刀械管制條例第8 條第
    2 項、第4 項、第12條第2 項、第4 項，刑法第11條前段、
    第47條第1 項、第55條、第42條第3 項前段規定，審酌被告
    明知具有殺傷力之改造手槍、子彈係經政府嚴厲查禁之違禁
    物，非但予以持有，竟出借予陳聖子，對於社會安全秩序均
    有潛在高危險性，均值非難，兼衡被告犯罪動機、目的、手
    段、生活狀況、品行、智識程度及犯後態度（被告坦承持有
    槍、彈部分犯行，否認出借槍、彈犯行）等一切情狀，分別
    就持有具殺傷力之改造手槍犯行部分，量處有期徒刑3年4月
    ，併科罰金新臺幣（下同）3萬元、就出借具殺傷力之改造
    手槍犯行部分，量處有期徒刑5年6月，併科罰金3萬元，並
    均諭知罰金易服勞役之折算標準，並說明：㈠扣案如附表編
    號1 所示之改造手槍，雖屬違禁物，惟業經檢察官執行沒收
    完畢，有桃園地方檢察署檢察官沒收物品處分命令在卷可稽
    ，毋庸諭知沒收。㈡扣案具有殺傷力之子彈，均經鑑驗試射
    完畢已喪失效能，不再具有殺傷力而非屬違禁物，不予宣告
    沒收。㈢被告持有於妨害自由犯行時開槍射擊之子彈既經射
    擊而現已喪失效用，不予宣告沒收。㈣扣案之彈頭既與本案
    無關，且不具殺傷力並非違禁物，自不得宣告沒收。核其認
    事用法俱無違誤，量刑及沒收尚屬允當。被告上訴執前詞否
    認出借具殺傷力之改造手槍、子彈犯行，要無可採，已如前
    述，是其上訴無理由，應予駁回。
伍、至被告同時出借附表編號3 (2)所示3 顆子彈部分，經送請
    鑑定確認前揭子彈均不具殺傷力等情，有內政部警政署刑事
    局106 年2 月2 日刑鑑字第1060005401號鑑定書及106 年8 
    月1 日刑鑑字第10600069844 號函在卷可稽（18941 號偵卷
    第36頁，原審原訴卷第65頁），自無從認定被告此部分涉有
    持有、出借子彈犯行，惟公訴意旨認此部分與前開論罪科刑
    部分具有實質上一罪關係，爰不另為無罪之諭知。
據上論斷，應依刑事訴訟法第368條，判決如主文。
本案經檢察官陳佳秀到庭執行職務。
中　　華　　民　　國　 109　　年　　3 　　月　　25　　日
                  刑事第二十五庭審判長法　官  宋松璟
                                      法　官  黃翰義
                                      法　官  陳彥年
以上正本證明與原本無異。
如不服本判決，應於收受送達後20日內向本院提出上訴書狀，其
未敘述上訴之理由者並得於提起上訴後20日內向本院補提理由書
（均須按他造當事人之人數附繕本）「切勿逕送上級法院」。
                                      書記官  彭秀玉
中　　華　　民　　國　　109 　年　　3 　　月　　25　　日
附表：
編號 物品名稱   數量  鑑定結果 備註  1 改造手槍（槍枝管制編號：0000000000號，含彈匣1 個） 1枝 改造手槍，具殺傷力 18941 號偵卷第36頁 2 子彈  1顆 具殺傷力 射擊黃文龍時使用（即已判決確定之妨害自由犯行部分） 3 子彈  8顆 (1)5 顆具殺傷力之非制式子彈 (2)3 顆不具殺傷力 18941 號偵卷第36頁，原審原訴卷第65頁